臺灣高雄地方法院刑事判決　　　　　　　95年度易字第1922號
公　訴　人　臺灣高雄地方法院檢察署檢察官
被　　　告　乙○○
上列被告因詐欺案件，經檢察官聲請以簡易判決處刑（95年度偵
字第27625 號），本院認不應以簡易判決處刑，改依通常程序審
理，判決如下：
    主  文
乙○○無罪。
    理  由
一、公訴意旨略以：被告乙○○意圖為自己不法之所有，明知身
    無分文，竟佯裝有車資之狀況，於民國95年10月19日下午3
    時30分許，在高雄市三民區○○○路、同愛街口，招手搭乘
    告訴人丙○○駕駛之車牌號碼ZJ-798號營業用小客車，並要
    求告訴人載其在高雄市區內尋找當舖典當支票。嗣告訴人搭
    載被告沿高雄市○○路、八德路、熱河街、大連街、九如路
    、民族路、六合路、自立路行駛，途中經過2 間當舖讓被告
    下車進入後復上車繼續乘坐，詎被告回到原搭車處後，方告
    知告訴人身上沒錢，拒不給付車資，詐得財產上不法利益即
    車資新臺幣（下同）230 元，告訴人此時始知受騙並報警處
    理，因認被告涉犯刑法第339 條第2 項之詐欺得利罪嫌。
二、按被告未經審判證明有罪確定前，推定其為無罪；犯罪事實
    ，應依證據認定之，無證據不得認定犯罪事實。又不能證明
    被告犯罪者，應諭知無罪之判決，刑事訴訟法第154 條、第
    301 條第1 項分別定有明文。次按，認定犯罪事實所憑之證
    據，雖不以直接證據為限，間接證據亦包括在內，然而無論
    直接證據或間接證據，其為訴訟上之證明，須於通常一般人
    均不致有所懷疑，而得確信其為真實之程度者，始得據為有
    罪之認定，倘其證明尚未達到此一程度，而有合理之懷疑存
    在時，即難遽採為不利被告之認定，最高法院著有76年臺上
    字第4986號判例可資參照。又依刑事訴訟法第161 條第1 項
    規定，檢察官就被告犯罪事實，應負舉證責任，並指出證明
    之方法。因此，檢察官對於起訴之犯罪事實，應負提出證據
    及說服之實質舉證責任。倘其所提出之證據，不足為被告有
    罪之積極證明，或其指出證明之方法，無從說服法院以形成
    被告有罪之心證，基於無罪推定之原則，自應為被告無罪判
    決之諭知，最高法院亦著有92年臺上字第128 號判例可參。
    末按，刑法第339 條詐欺罪之成立，係以行為人意圖為自己
    或第三人不法之所有，以詐術使人將本人或第三人之物交付
    或取得利益為要件，所謂以詐術使人交付，必須被詐欺人因
    其詐術而陷於錯誤，若其所用方法，不能認為詐術，亦不致
    使人陷於錯誤，即不構成該罪（最高法院46年臺上字第260
    號判例參照）。至於債務人於債之關係成立後，如有未依債
    之本旨履行民事債務之情形，在一般社會經驗上可能之原因
    甚多，縱令是出於惡意不為履行，苟無足以證明其在債之關
    係發生時，自始即具有詐欺意思之積極證據，亦僅能令負民
    事債務不履行之責任，依刑事訴訟法第154 條第2 項之規定
    ，尚不得據此債信違反之客觀事態，而推定債務人原有詐欺
    之犯意。
三、檢察官認被告涉犯前開詐欺罪嫌，無非係以被告之供述及告
    訴人之指訴為依據。然訊據被告則堅詞否認有何詐欺犯行，
    辯稱：案發當時，伊因為南下高雄時，身上之證件、現金等
    物品都遺失了，缺錢使用，所以才會搭乘告訴人駕駛之計程
    車，要告訴人載伊去找當舖典當伊持有之支票，但因為當舖
    不收當，伊才會無法給付車資，伊並沒有詐欺告訴人之意等
    語。經查，被告於前開時間，在高雄市三民區○○○路與同
    愛街口，搭載告訴人所駕駛之前開營業用小客車，之後渠2
    人即沿高雄市○○路、八德路、熱河街、大連街、九如路、
    民族路、六合路、自立路、建國路行駛，最終回到被告原搭
    車處，而被告於下車後，並未給付告訴人車資230 元之事實
    ，業據被告自承在卷，且有告訴人於警詢中證述可佐（見警
    卷第4 、5 頁），固堪認定。而關於被告搭乘告訴人所駕駛
    之前開營業用小客車之目的，業據告訴人於偵訊中證述：被
    告攔下伊的車輛後，上車就說其要拿支票向當舖借款，要伊
    搭載伊去找當舖，但沒有說要去哪一家當舖，而伊知道九如
    路一帶當舖較多，所以就載被告至九如路找當舖，但是伊載
    被告到2 家當舖，被告都是下車2 分鐘後隨即上車，之後被
    告就要伊將其載回原出發地，回到該處後，被告表示其沒有
    錢可以付車資等語（見偵卷第17、18頁），核與被告上開辯
    述情節相符，則被告於前開時、地，係為了持支票向當舖借
    款，方會搭載告訴人所駕駛之營業用小客車，嗣因無法以支
    票向當舖質借款項，方又搭乘告訴人之營業用小客車回到原
    出發地之事實，堪以認定。準此，被告既無法如其原本之計
    畫，以其所持之支票向當舖質借取得款項，則被告是否自始
    即無給付告訴人車資之意，而欲獲得無償搭車之不法利益？
    或如其前開所辯，其原本打算以支票質借取得之款項給付車
    資，係因無法如願借得款項，方無法給付告訴人車資？實非
    無疑，自難遽為不利於被告之認定；此外，依告訴人前開證
    述，被告上車之時，即向告訴人表示要持支票向當舖借款，
    顯見被告亦無隱瞞其經濟狀況不佳、需款孔急之情形，則被
    告是否有對告訴人施用詐術、使告訴人陷於錯誤，亦有所疑
    ，並益徵被告要無詐欺告訴人之意圖，否則當不會將上情告
    以告訴人，徒增告訴人不願搭載伊之風險。
四、綜上所述，依本案卷存之證據，僅能證明被告於搭載告訴人
    所駕駛之營業用小客車後，未繳交車資與告訴人之事實，惟
    尚難證明被告自始即有詐欺之不法意圖，且亦無法證明被告
    有何施用詐術之行為，被告所辯上情，尚堪採信。此外，復
    查無其他積極證據足以證明被告有何詐欺之犯行，揆諸前揭
    說明，應認不能證明被告犯罪，自應為被告無罪之諭知。
據上論斷，應依刑事訴訟法第452 條、第301 條第1 項，判決如
主文。
本案經檢察官甲○○到庭執行職務。
中　　華　　民　　國　　96　　年　　3 　　月　　30　　日
                  刑事第五庭    審判長法　官 李嘉興
                                      法  官 張金柱
                                      法  官 陳君杰
以上正本證明與原本無異。
如不服本判決，應於判決送達後10日內，向本院提出上訴狀。
中　　華　　民　　國　　96　　年　　3 　　月　　30　　日
                                      書記官 陳昱良
